【裁判字號】    99,上易,1288
【裁判日期】    991103
【裁判案由】    恐嚇
【裁判全文】
臺灣高等法院刑事判決                99年度上易字第1288號
上  訴  人  臺灣桃園地方法院檢察署檢察官
被      告  乙○○
選任辯護人  戴文進律師
上列上訴人因被告恐嚇案件，不服臺灣桃園地方法院97年度易字
第929 號，中華民國99年4 月1 日第一審判決（起訴案號：臺灣
桃園地方法院檢察署96年度偵字第21668 號），提起上訴，本院
判決如下：
    主  文
上訴駁回。
    理  由
壹、公訴意旨略以：被告乙○○明知桃園縣平鎮市貿易七村自治
    會（下稱自治會），業經國防部於民國94年10月4 日，因眷
    村住戶搬遷而公告廢除，不得再以自治會名義，對在原地改
    建之「忠貞室內市場」（下稱忠貞市場）營運攤販收取租金
    ，竟因證人即告訴人丙○○、證人即丙○○之合作股東黃麗
    美及何宗榮等人集資購得貿易七村改建後之平鎮市○○○段
    144-6 地號土地，興建店面出租致其無法再收取租金，即基
    於意圖為自己不法所有，恐嚇取財之犯意，於95年11月20日
    下午某時及96年1 月間某日，向證人丙○○等人恫稱若不給
    予每月給付新臺幣（下同）三萬元保護費，將在上揭店鋪門
    口劃界出租攤位，並叫小朋友來處理等語及「村子小兄弟原
    本也有，到我這邊我先處理掉，到時候我要給他們交代」等
    言語恫嚇證人丙○○等人，致證人丙○○等人心生畏懼，自
    96年1 月起至同年6 月止，以每月開立票面金額三萬元支票
    交予不知情之證人即自治會幹事梁是清，並由證人梁是清按
    月存入平鎮市農會戶名「貿易七村自治會」帳戶之方式，交
    付保護費共計十八萬元予被告。嗣於96年7 月2 日上午10時
    許，被告撥打證人丙○○電話，表示將自96年7 月起，提高
    保護費至每月六萬元，證人丙○○憤而報警，因認被告涉犯
    刑法第346 條第1 項之恐嚇取財罪嫌。
貳、證據能力：
一、按「被告以外之人於審判外之言詞或書面陳述，除法律另有
    規定者外，不得作為證據；被告以外之人於偵查中向檢察官
    所為之陳述，除顯有不可信之情況外，得為證據，刑事訴訟
    法第一百五十九條第一項、第一百五十九條之一第二項分別
    定有明文。又現行刑事訴訟法對於詰問制度之設計，以同法
    第一百六十六條以下規定之交互詰問為實踐，屬於人證調查
    證據程序之一環，與證據能力係指符合法律所規定之證據適
    格，而得成為證明犯罪事實存在與否之證據資格，性質上並
    非相同。偵查中檢察官為蒐集被告犯罪證據，訊問證人旨在
    確認被告嫌疑之有無及內容，與審判期日透過當事人之攻防
    ，調查人證以認定事實之性質及目的，尚屬有別。偵查中訊
    問證人，法無明文必須傳喚被告使之得以在場，刑事訴訟法
    第一百八十四條第二項亦僅規定因發見真實之必要，得命證
    人與被告對質，是檢察官偵查中雖未命證人與被告對質，尚
    非違法。此項未經被告對質之被告以外之人於偵查中向檢察
    官所為之陳述，依刑事訴訟法第一百五十九條之一第二項之
    規定，原則上屬於法律規定為有證據能力之傳聞證據，於例
    外顯有不可信之情況，始否定其得為證據」（最高法院九十
    七年度台上字第三三六九號判決要旨參照）。次按「刑事訴
    訟法第一百五十九條之一明定檢察官於偵查程序取得被告以
    外之人所為陳述，除顯有不可信之情況者外，均有證據能力
    ，得為證據。當事人若主張其顯有不可信之情形者，本乎當
    事人主導證據調查原則，自應負舉證責任，否則，被告以外
    之人向檢察官所為之陳述，毋庸另為證明，即得作為認定被
    告犯罪之證據」（最高法院九十六年度台上字第五六八四號
    判決要旨參照）。經查，證人丙○○、黃麗美、顧孝文、何
    宗榮於偵查中所為之證述固亦屬傳聞證據，且被告及辯護人
    於原審及本院行準備程序時，對此部分證述之證據能力亦有
    爭議（見原審卷第33頁，本院99年8 月5 日準備程序筆錄）
    ，惟被告及辯護人均未具體指明上開證人於偵查中所述有何
    「顯有不可信之情況」存在，及指出可供本院調查之證據，
    參酌上開說明，證人丙○○、黃麗美、顧孝文、何宗榮於偵
    查中之證述，毋庸另為證明，即應認有證據能力。
二、又被告以外之人於審判外之陳述，雖不符刑事訴訟法第一百
    五十九條之一至第一百五十九條之四之規定，而經當事人於
    審判程序同意作為證據，法院審酌該言詞陳述或書面陳述作
    成時之情況，認為適當者，亦得為證據；當事人、代理人或
    辯護人於法院調查證據時，知有刑事訴訟法第一百五十九條
    第一項不得為證據之情形，而未於言詞辯論終結前聲明異議
    者，視為有前項之同意，刑事訴訟法第一百五十九條之五定
    有明文。本件其餘供述證據－如證人丙○○於警詢及調查局
    所為之證述、證人梁是清於調查局所為之證述等，被告及辯
    護人迄於本院言詞辯論終結前均未異議（見原審審易卷第33
    至34頁、原審易字卷『以下就此卷簡稱原審卷』第50頁，本
    院99年8 月5 日準備程序筆錄），且本院審酌前開證據均查
    無有何違反法定程序取得之情形，亦無顯有不可信與不得作
    為證據等情，故均應認為有證據能力。
三、至其餘非供述證據，被告及辯護人除對編號「第2 段」且未
    經本院引用之錄音譯文（見偵卷第92至93頁）有爭執外，對
    其餘錄音譯文、照片及支票等證據之證據能力俱無爭議（見
    原審卷第34頁、第165 頁、第201 頁，本院99年8 月5 日準
    備程序筆錄），本院亦查無有何違反法定程序取得之情形，
    應認有證據能力。
、得心證之理由：
一、按犯罪事實應依證據認定之，無證據不得認定犯罪事實，又
    不能證明被告犯罪或其行為不罰者，應諭知無罪之判決，刑
    事訴訟法第154 條第2 項、第301 條第1 項分別定有明文。
    次按認定不利於被告之事實，須依積極證據，茍積極之證據
    本身存有瑕疵而不足為不利於被告事實之認定，即應為有利
    於被告之認定，更不必有何有利之證據，而此用以證明犯罪
    事實之證據，猶須於通常一般人均不至於有所懷疑，堪予確
    信其已臻真實者，始得據以為有罪之認定，倘其證明尚未達
    到此一程度，而有合理性之懷疑存在，致使無從為有罪之確
    信時，即應為無罪之判決，此有最高法院82年度臺上字第16
    3 號判決、76年度臺上字第4986號、30年度上字第816 號等
    判例意旨可資參照。而依法治國家之刑事訴訟原則，檢察官
    除提起公訴外，尚須維持公訴，負有說服責任，其舉證責任
    之目的，係在充分證明被告確有如公訴所指之犯罪事實，從
    而其舉證責任應存在於刑事訴訟程序之全程，且於舉證不足
    以使法院產生有罪之確信時，為終局的舉證責任未盡，是故
    ，於公訴程序，用以證明犯罪事實之證據之蒐集、提出、及
    說服之責任，在於檢察官，刑事訴訟法第161 條第1 項規定
    檢察官就被告犯罪事實，應負舉證責任，並指出證明之方法
    ，即明示其旨，至於修正前刑事訴訟法第163 條第1 項及修
    正後刑事訴訟法第163 條第2 項關於法院調查證據之規定，
    乃指法院應於訴訟當事人舉證之範圍內，依職權或聲請，循
    刑事訴訟法第164 條以下關於證據調查之程序及方法而為調
    查，以將檢察官及其他當事人之舉證轉換為法院之證據認知
    ，究明證據之證據能力與證明力，非謂法院得逾越公正第三
    者地位，代檢察官蒐集證據，否則不啻破壞訴訟三方關係，
    衍生由法院證明被告犯罪，或檢察官與法院協同證明被告犯
    罪等嚴重悖反法治國家原則之結果，影響人民對於法院中立
    客觀之信賴，最高法院87年度臺非字第1 號判決謂：「按法
    院固應依職權調查證據，但並無蒐集證據之義務。刑事訴訟
    法第379 條第10款規定應於審判期日調查之證據而未予調查
    之違法，解釋上應不包括蒐集證據在內，其調查之範圍，以
    審判中案內所存在之一切證據為限，案內所不存在之證據，
    即不能責令法院為發現真實，應依職權從各方面詳加蒐集、
    調查。」，暨92年度臺上字第128 號判例謂：「刑事訴訟法
    第161 條已於91年2 月8 日修正公布，修正後同條第1 項規
    定：檢察官就被告犯罪事實，應負舉證責任，並指出證明之
    方法。因此，檢察官對於起訴之犯罪事實，應負提出證據及
    說服之實質舉證責任。倘其所提出之證據，不足為被告有罪
    之積極證明，或其闡明之證明方法，無從說服法官以形成被
    告有罪之心證，基於無罪推定之原則，自應為被告無罪判決
    之諭知。」洵屬的論，可供參考。
二、公訴意旨認被告乙○○涉犯恐嚇取財罪嫌，係以證人丙○○
    、黃麗美、梁是清、顧孝文、何宗榮等人之證述及現場照片
    、面額每張三萬元之支票六張、錄音光碟及其譯文與國防部
    94年6 月13日勁勢字第0940008945號公告及陸軍第六軍團砲
    兵第二一指揮部96年8 月6 日勵孝字第0960003696號函等為
    其認定之依據。
三、訊據被告乙○○固坦承其為自治會會長，及自治會於96年1
    至6 月間有按月收取證人丙○○所交付之面額三萬元之支票
    各一張後，存入自治會向平鎮市農會申辦之戶名「貿易七村
    自治會」、帳號0000000 號帳戶內（見原審卷第103 頁），
    及其與證人丙○○等人有錄音譯文編號第3 至7 段之對話（
    見偵卷第94至102 頁）等情，惟堅詞否認有公訴意旨所指之
    犯行，辯稱：證人丙○○自有攤位外之平鎮市○○路攤位，
    原係國防部默許自治會依據國軍軍眷業務處理作業要點暨作
    業注意事項手冊第伍條、第一項、第十八款之規定，以出租
    攤位之方式，籌措自治會所需經費，故證人梁是清每月向證
    人丙○○收取之三萬元支票乙張，係證人丙○○承租自治會
    上述攤位之所付之租金，用以回饋貿易七村，且伊於上開對
    話錄音中所述，並非恐嚇證人丙○○之言詞，又伊未收到國
    防部之公告及陸軍第六軍團砲兵第二一指揮部96年8 月6 日
    勵孝字第0960003696號函文，故不知自治會已遭裁撤等語。
四、經查：
  (一)證人梁是清於偵查及原審審理時對其於96年1 至6 月間有收
    到證人丙○○所簽發並交付之面額各三萬元之支票六張，並
    存入自治會帳戶乙情，證述明確，且為被告所是認，並有面
    額各三萬元之支票影本六張與平鎮市農會98年3 月30日桃平
    市農龍字第0980001383號函附戶名「貿易七村自治會」、帳
    號0000000 號帳戶明細表等在卷可稽，堪認此部分之事實為
    真。然證人丙○○雖有按月交付三萬元予自治會，惟其交付
    之原因多端，非可遽認被告有恐嚇之犯行，而仍應調查其他
    證據以資認定。
  (二)依證人即平鎮市貿易社區發展協會理事長孫紹珊於偵查中具
    結證稱：自治會有權利可以向忠貞市場收取租金，是依據國
    軍軍眷業務處理作業要點暨作業事項，因為我當時跟自治會
    同一辦公室，有很多人去找乙○○租攤位，丙○○也有去等
    語（見偵卷第126 頁）。證人即自治會副會長韓忠誠於偵查
    中亦證稱：因為丙○○的攤位前面屬於公地，所以他們要繳
    錢給自治會，而自治會可以收錢是因為之前就有收了，丙○○沒有繳錢，我們沒有帶人去破壞他的攤位等語（見偵卷第
    126 頁）。又證人梁是清於原審審理時證稱：這三萬元是丙○○要回饋給自治會，也可以算是攤位租金。攤位是臨時攤
    販，是過去貿易七村眷村的範圍，以前好幾屆會長任內就是
    管理那一個範圍，靠近龍平路眷村的攤位，屬於自治會可以
    管理的範圍等語（見原審卷第119 至120 頁、第126 頁）。
    況在丙○○的攤位前面或附近屬於公有土地的部分，過去從
    70幾年至90幾年間確有丁○○、甲○○、鄧餘宏等人承租該
    等土地作為攤位使用，並皆是按月繳交攤位租金一至數千元
    （含清潔費）不等之金額給自治會等情，業經證人即攤位承
    租人丁○○、甲○○、鄧餘宏等人到庭結證明確（見本院99
    年10月20日審判筆錄）。再參酌國軍軍眷業務處理作業要點
    暨作業事項第伍條、第一項、第十八款係規定：眷村自治會
    經費，以自給自足為原則，不敷者得自行籌措，其方法如下
    ：1.眷村福利收益。2.眷村公益金。3.爭取地方政府有關單
    位之補助。4.其他來源等語（見偵卷第37頁），顯見被告所
    辯係依據上開規定，以出租攤位收取租金之方式，籌措自治
    會所需經費，且證人丙○○所支付之每月三萬元係攤位租金
    ，用以回饋貿易七村等語，尚非虛構。
  (三)證人丙○○在原審審理時雖具結證稱：被告當時沒有說這是
    有幫派，村子裏有兄弟，他說很多人來找要這一塊，但他有
    說如果我不給，他要叫小朋友來處理。偵卷第96頁倒數第1
    行、第97頁第1 行之譯文，約在11月17至20日左右在里辦公
    室講的，我聽到這些話不是因為覺得有黑道兄弟要來找我而
    害怕，是因為被告在當地做了兩、三屆的里長，都是在收清
    潔費，如果不給，就會被砸攤子。偵卷第92至102 頁譯文中
    我有摺起來打勾，這些話的意思大概就是我剛才所說我只要
    付錢，他就會處理，我就沒事的內容云云（見原審卷第30至
    31頁、第37頁），然參酌錄音譯文編號「第5 段」所載：「
    Ａ女：里長你的金額是多少？我們現在有個難題，前面三個
    攤位是要跟你談好，他才願意」、「乙○○：…市場這個事
    情我很少在處理，我講白，很多人都來找我，你先處理…」
    、「乙○○：…很多人都在看，我是講真的，他們的做法和
    我不一樣」、「…他們直接找各攤販就賣掉了，事實上前面
    這些一樣」、「乙○○：水溝上面也是一樣，他們弄一弄就
    賣掉了」、「Ｃ男：怎麼都是他們自己在作生意…」、「乙○○：我是說真的，大家都看那一塊，等到這一塊也都一樣
    ，不是光你那一塊…」、「丙○○：哪一塊，三角那塊喔，
    我不要蓋了，讓你們自己蓋就沒有問題了…而且那邊租金很
    便宜，你也知道」、「乙○○：如果是他們來的話，絕對不
    是這麼簡單處理掉，我講真的」、「乙○○：（有幫）森聯
    的，那些也有，另外村子原本小兄弟也有，到我這邊我先處
    理掉，到時候我要給他們交待」、「丙○○：里長現在那個
    烤鹹豬肉那個攤位怎麼樣」、「乙○○：看談到怎麼樣，我
    會來處理」、「丙○○：還有姓楊那個，那兩攤不是自治會
    在收」、「乙○○：沒有收，不是自治會」、「丙○○：看
    是不是里長說個數，我們私底下就是給里長一個」、「乙○○：到時候會進自治會，我也不會放在我這裏，有個專門的
    帳戶，我每年辦活動都花四、五十萬元，辦尾牙、中秋節，
    這次才要收三百塊、一百塊，大部分都不收錢」、「Ｃ男：
    不要讓我們留一間就好，七間都賣掉」「乙○○：其實你們
    旁邊週圍都可以租啊…」、「乙○○：我現在叫租，全部都
    會來，其實你看，以前市場的重點處都在這頭」、「丙○○
    ：其實這裏要好要三年後，擺攤子這些組頭喊他們來，告訴
    他們是好的」、「Ａ女：那里長金額，大家可以協調」、「
    丙○○：我大概算一下，不要說我們那個，如果說你的那二
    個攤位，要是全部要的出一萬五還是一萬，…扣掉我自己的
    那一攤，就是十五個攤位，一天七百五十，一個月二萬二千
    五，加你這邊我就不知道了，馬路邊的嘛，那收下來，一個
    五萬多塊，也會在自治費裏面，那裏面還有一個裏面的清潔
    費，三百五十我來收，還請一個人顧廁所連打掃，這樣子的
    方式如果里長可以幫我們的話，我們會很感謝里長，…」等
    內容（見偵卷第96至98頁），可知被告與證人丙○○等人係
    在討論證人丙○○自有土地前，在馬路上之攤位出租及清潔
    費負擔等事宜，再佐以證人丙○○於原審審理時亦證稱：忠
    貞市○○○○路那邊攤位的白線是我畫的，要攤販擺攤可以
    擺出來，如果不擺出來，流動攤販會在那邊推來推去。我劃
    白線的位置是馬路及我買的土地都有。我不知道被告用什麼
    名義出租攤位，我只知道都是在馬路中央。被告有說是原來
    在這邊眷村的人有意思要租這些攤位。我提供的錄音中曾有
    人我提過要跟我承租這部分攤位等語（見原審卷第34至35頁
    、第39頁），益徵上述對話確係被告與證人丙○○等人在討
    論龍平路上之攤位出租問題，且確有貿易七村眷村內之人士
    要與被告承租攤位，是被告於原審審理時辯稱：譯文第98頁
    所討論的是清潔費及租金，第96頁對話內容第7 行到第10行
    「很多人再看他們的方式跟我不一樣」，是因為原先有很多
    攤位，在對話當時自治會還是繼續在出租，且攤販將攤位租
    到之後又再轉租給別人，最後攤位就被賣掉，所以攤販就沒
    有辦法使用，又其所謂「很多人在看」是指很多人想要租丙○○店面前靠近馬路的十五個攤位。其說「其他人的作法不
    一樣」，是指很多人租到攤位之後就賣掉，會影響丙○○做
    生意。因為攤位若是租給別人擋到丙○○的攤位，他的攤位
    就比較沒有辦法出租出去，甚至攤位被賣掉更難處理。而其
    提到「友邦、森聯」，還有說到另外「村子原本小兄弟也有
    到我這邊我先處理掉，到時候我要給他們交代」是指說有幫
    忙森聯建設公司做事的人自己想要來承租攤位，關於「村子
    小兄弟」的部分是指眷村剛剛服完刑的眷戶也想要來租，其
    當時說「到我這邊我先處理掉，到時候我要給他們交代」，
    是指其曾向上述想要租攤位的人表示其沒有要出租，並要求
    丙○○不要跟他們說其向丙○○每月收取之租金數額，若是
    他們知道丙○○的租金便宜，其對於他們不好交代，因為其
    與其他詢問者是從小一起長大等語（見原審卷第201 至203
    頁），不僅與證人丙○○上開證述內容吻合，且其所述情節
    亦無悖離常情而無法自圓其說之處，尚難認其所辯係虛構之
    詞，自應採信被告上開辯詞而對被告為有利之認定。
  (四)又證人丙○○於偵查及原審審理時雖另證稱：被告找小朋友
    來處理，使其心生畏懼云云，並舉出錄音譯文編號「第7 段
    」（見偵卷第101 至102 頁）為證。然觀諸證人丙○○於原
    審審理時證稱：偵卷第101 頁倒數第15行之譯文是在96年1
    月份在黃麗美的辦公室打電話給被告，被告在電話中講的內
    容。第101 頁黃麗美與被告的電話錄音是因為貿三路上面我
    有一個承租的攤販擺太出去，才有這些對話，被告要找所謂
    的小朋友來處理，就是處理這個擺攤事件，所以被告跟黃麗
    美這段對話跟被告要收租金無關等語（見原審卷第30頁、第
    35頁）觀之，並參酌此段錄音譯文記載：「乙○○：…我那
    天跟他（即丙○○）講你們旁邊那攤子凸出來，你們不要弄
    得太離譜」、「乙○○：他整個路佔得那麼多，…我跟那個
    攤販講，攤販說是丙○○跟他講可以擺到這樣子的」、「乙○○：我就問丙○○，丙○○說沒有，我說好，那你就處理
    一下嘛，那一次、兩次、三次他都還是這樣」、「乙○○：
    …你擺出來你不能說擺得太離譜嘛」、「乙○○：…那天我
    還跟那個攤販大小聲，我還要叫『小朋友』來處理」、「乙○○：我就跟丙○○講，我說你這邊你要租出去，你不要太
    過份，我們都睜一隻眼閉一隻眼就過了」、「黃麗美：我想
    說里長應該不會啊，里長你都會照顧我們啊」、「乙○○：
    我就跟他講說，不要每一次我還要去找人家小朋友來處理這
    些事情，那不是很那個嗎？你要租給他的時候，你就跟他講
    一下，說大概是到那邊，就不要太超出去就OK了嘛」、「乙○○：我就跟他講，你不要每一次我都還要去找小朋友來處
    理這些有的沒有的事情」、「乙○○：…那問題說你都沒有
    改善嘛，所以我才直接找那個攤販嘛，那個攤販對我大小聲
    ，要打架，那我只好叫小朋友來找他」等內容，顯見上開對
    話內容確係在談論向證人丙○○承租攤位之人在擺設攤位時
    ，逾越其承租之範圍，且對被告之勸阻不服，被告始找人前
    來處理等過程。而被告既身為里長，且為前貿易七村自治會
    之會長，負責忠貞市場之管理事宜，其遇有攤販影響交通且
    不聽勸阻之事，報警處理即為最直接、合法且能有效達到目
    的之手段，其實無捨此合法、有效之方式，而利用私人關係
    去尋求黑道或不法暴力集團成員來處理，更遑論此方式未必
    能達到解決攤販違規擺設攤位之效果，是被告於原審審理時
    供稱：我說的小朋友是指跟我兒子相近的新進警員，丙○○
    也知道我所述的小朋友就是新進的警員。我跟丙○○對話時
    ，是提到有攤販將馬路整個佔掉，讓人沒有辦法通過，因為
    我是里長，所以有人通知我去處理，我到現場時，看到攤販
    身上有刺青還對我大小聲，我也是對他不客氣，之後吵起來
    ，所以我就打電話給派出所，派出所就派了兩個新進員警過
    來等語（見原審卷第204 頁），與常情並未悖離，故其所辯
    「小朋友」係指警員等語，堪可採信。況上開錄音譯文所載
    之對話內容均只提到被告如何解決向證人丙○○承租攤位之
    人所引發之糾紛，而無隻字片語提及要證人丙○○給付三萬
    元之事，故此段錄音譯文亦不足以認定被告有恐嚇證人丙○○之犯行。
  (五)又證人丙○○雖於原審審理時證稱：小朋友是里長（即被告
    ）帶來的，不是警察，是流氓，後來里長在旁邊，砸一砸就
    走掉了，我不在場，但攤商有跟我講。我提到被告要找人來
    處理有一個攤販將攤位擺出來的事，被告後來確實有帶人過
    來砸攤子，這個攤商在刑事組、調查局應該做過筆錄云云（
    見原審卷第35至36頁、第40頁），惟原審分別向桃園縣政府
    警察局平鎮分局及法務部調查局桃園縣調查站函詢該攤商之
    筆錄時，上開機關所函附之資料，均無證人丙○○所指攤商
    之筆錄，有桃園縣政府警察局平鎮分局98年1 月16日平警分
    刑字第0986006580號函及附件（見原審卷第63至64頁）與法
    務部調查局桃園縣調查站98年1 月15日園廉三字第09857001
    320 號函及附件（見原審卷第65至71頁）在卷可參，經原審
    就此函查結果訊問證人丙○○時，證人丙○○雖仍證稱：應
    該有在平鎮分局偵查室做筆錄，因為我從頭到尾陪著那個人
    云云（見原審卷第134 頁），惟改稱：那個不是攤販，是眷
    村拆除工程的廠商云云（見原審卷第134 頁），嗣原審再度
    向桃園縣政府警察局平鎮分局函查有無證人丙○○所指之廠
    商時，該局於98年8 月24日以平警分刑字第0986022952號函
    覆說明三仍記載：本案偵辦時僅製作乙○○及證人丙○○等
    二人筆錄，並無製作其他人筆錄供參辦等語（見原審卷第
    147 頁），酌上各情，證人丙○○此部分指述尚難遽信，且
    證人丙○○亦無法提供該各攤商或廠商之年籍資料供原審與
    本院調查，自難單憑證人丙○○所述之傳聞內容即率對被告
    為不利之認定。
  (六)再者，證人丙○○、黃麗美雖於偵查及於原審審理時均一致
    證稱：自治會早已經公告廢止等語，並舉出陸軍第六軍團砲
    兵第二一指揮部96年8 月6 日勵孝字第0960003696號函佐證
    （見偵卷第55頁）。然參酌證人孫紹珊於偵查中證稱：我不
    知道自治會已不存在等語（見偵卷第126 頁），及證人梁是
    清於原審審理時證稱：我沒有看到自治會有被國防部裁撤之
    公告，自治會辦公室外面有設置公告欄，關於眷村的事情如
    果有公文都會貼在那裏，國防部軍團來的公文都是我收等語
    （見原審卷第127 頁），再佐以上開公文之發文日期係在證
    人丙○○交付支票後之96年8 月6 日，及正本受文者姓名為
    「黃麗美」而非被告等情，本件自難僅憑證人黃麗美所提出
    之上開公文即率認被告於95年12月底即已知悉自治會遭裁撤
    之情。
  (七)又證人顧孝文於偵查中雖證稱：當時在自治會公佈欄上張貼
    公告，內容為貿易七村因為改建要廢棄不存在，至於94年廢
    除日期係依據搬遷公文94年6 月13日推算出來的，因為我們
    內部規定三個月後就可以廢棄自治會等語（見偵卷第112 至
    113 頁），然依卷附之國防部94年6 月13日勁勢字第
    0940008945號之公告及陸軍第六軍團砲兵第二一指揮部98年
    1 月22日陸六勵嚴字第0980000383號函附「貿易七村」遷村
    公告（見原審卷第72至75頁）之內容觀之，前者係就「貿易
    七村」等五村選擇購置民間市場成屋及領取輔助購宅款原眷
    戶搬遷事宜為說明，後者亦僅就原眷戶及違占建戶之搬遷日
    期為規定，上述兩份公告均未提及自治會裁撤事宜，是證人
    顧孝文上開證述既與公告內容不符，自難遽為不利於被告之
    認定。再依證人梁是清於原審審理時具結證稱：九十三年底
    眷村五百六十四戶搬走之後，自治會還有違建戶要處理等語
    （見原審卷第125 頁），並佐以證人黃麗美提出之上開公文
    說明一後段所載：因該（貿易七村）尚有列管違占建戶待處
    ，故仍須該村前自治會會長及幹事協助本部辦理後續事宜等
    內容，足認自治會仍有協助國防部解決剩餘之違建戶拆除及
    搬遷事宜，而有繼續存在之功能，是被告所辯上述國防部公
    告僅在告知要搬遷，與自治會是否裁撤無關，且不知自治會
    已遭裁撤等語，堪信為真。準此，本件被告於95年底與證人
    丙○○洽談攤位出租事宜時，既不知悉自治會遭裁撤之事，
    則其沿襲往例援引國軍軍眷業務處理作業要點暨作業注意事
    項手冊第伍條、第一項、第十八款之規定，以出租攤位之方
    式，為自治會籌措經費，自難認為被告有為自己或他人不法
    所有之意圖。
五、綜上，本件不能證明被告所辯為虛構之詞，且公訴人所提之
    證據方法亦無法使本院形成被告有為本件犯行之心證。此外
    ，復查無其他積極證據，得以證明被告有公訴意旨所指之犯
    行存在，揆諸首開法條及判例之說明，本件不能證明被告犯
    罪，依法應為被告無罪判決之諭知。
肆、維持原判決及駁回上訴之理由：
一、原審依調查證據所得，綜合全案辯論意旨，以被告上開被訴
    涉犯恐嚇取財之犯罪尚屬無法證明，而為被告無罪之諭知，
    依法洵無不合。
二、檢察官認被告犯罪而提起上訴，上訴意旨略以：「
  (一)原判決以證人丙○○於警詢與調查局之陳述及證人梁是清於
    調查局之證述，業經被告及辯護人爭執其證據能力，且不符
    刑事訴訟法第159 條之2 例外規定，而認證人丙○○、梁是
    清上揭陳述均無證據能力，惟觀之被告及辯護人所呈97年9
    月24日刑事準備程序狀第5 頁所示（見臺灣桃園地方法院97
    年度審易字第1386號卷第33頁），渠等僅爭執證人丙○○、
    黃麗美、顧孝文、何宗榮於『偵查中』之陳述，並未爭執證
    人丙○○、梁是清於警詢及調查局之陳述，原審已有誤會，
    亦未說明上開證人之陳述為何不符刑事訴訟法第159 條之5
    規定，即遽予排除其證據能力，自有判決不適用法則之違誤
    。
  (二)另本件告訴人丙○○與黃麗美、何宗榮合資向國有財產局標
    購桃園縣平鎮市○○○段144 之6 號土地，興建『忠貞室內
    市場』以經營商場攤位租賃，致被告無法再依往例向攤販收
    取租金，被告遂先向告訴人索討每月12萬元之保護費，因告
    訴人不從，嗣有不知名人士至告訴人所經營上開商場丟漆、
    噴滅火器及砸毀廁所，影響正常經營，而心生恐懼，經與被
    告協商降低金額，始自96年1 月起至6 月止，按月給付面額
    3 萬元之支票1 紙與被告所指定之前貿易七村自治會（下稱
    自治會）幹事梁是清，再由梁是清按月存入自治會之平鎮市
    農會帳戶，嗣因被告於96年6 月底時向告訴人告稱須自96年
    7 月起每月提高至6 萬元，因其無力支付，始不得已報警處
    理等情，業據證人即告訴人丙○○於警詢、偵查及審理時指
    述歷歷，核與證人黃麗美、何宗榮於偵查及審理時之陳述大
    致相符，復有卷附告訴人所提供第3 、4 、5 、6 、7 段所
    示告訴人、黃麗美、何宗榮與被告或梁是清間之談話錄音內
    容譯文、自治會平鎮市農會帳戶之交易明細資料各1 份及告
    訴人所給付支票影本6 紙等在卷可稽（見偵卷第23、24、91
    、94-102頁），且觀諸上開第5 段錄音譯文內容可知（見偵
    卷第97頁），被告當時係向告訴人表示其所付上開款項匯入
    自治會帳戶後，將供被告舉辦尾牙、中秋節活動之用（每年
    辦活動都花40、50萬元），佐以當時自治會業已公告廢除，
    被告不得以自治會名義向告訴人收取任何費用（詳下述），
    亦足認被告確有為自己不法所有之意圖甚明。
  (三)再查，桃園縣平鎮市貿易七村自94年2 月1 日起至94年7 月
    31日止公告搬遷，經陸軍第六軍團派員至貿易七村張貼公告
    ，並會同自治會辦理搬遷事宜等情，有卷附陸軍第六軍團砲
    兵第二十一指揮部（下稱砲兵指揮部）98年1 月22日陸六勵
    嚴字第0980000383號函所附陸軍第六軍團司令部94年2 月22
    日怡麒字等0000000000號令（稿）、國防部94年1 月31日勁
    勢字第094 0001607 號公告及公告存證照片各1 份可佐，且
    觀上揭陸軍第六軍團令（稿）副本欄位所示，該令文應已寄
    送自治會甚明。再觀之卷附砲兵指揮部96年8 月6 日勵孝字
    第0960003696號函文，及證人即砲兵指揮部政戰官顧孝文於
    偵查中結證：「（提示卷附96年8 月7 日勵孝字第09600036
    96號函文，該函文上所提『廢除』，其廢除程序經過為何？
    ）當時在貿易七村自治會的公佈欄上張貼公告，95年年中因
    為有民眾反應，我們就在公佈欄公告，內容為貿易七村因為
    改建自治會要廢除不存在。至於94年廢除日期係依據搬遷公
    文94年6 月13日推算出來的，因為我們內部規定3 個月後就
    可以廢止貿易七村自治會」等語（見偵卷第112-113 頁；證
    人所述國防部內規，請見同上審易卷第44頁所附國防部陸軍
    司令部令文），亦核與告訴人於審理時陳稱：伊於黃麗美發
    函詢問砲兵指揮部前即已知悉自治會廢除，因伊有看到公告
    ，因伊無法保存該公告，且渠等為保護自己，所以仍發函求
    證等語相符（見原審98年1 月5 日審判筆錄，第8 頁），足
    認貿易七村之搬遷與廢除自治會乙事早經相關主管單位公告
    周知無訛。又被告於偵查及審理時自承：伊早自85年7 月起
    即擔任自治會會長迄陸軍司令部發文表示自治會裁撤為止，
    每屆均經眷戶投票當選等語，可見被告擔任自治會會長一職
    時間長久（早於國防部91年4 月1 日（91）祥祉字第03229
    號令『自治會組織應於核定公告搬遷後3 個月裁撤』發布前
    ，即已擔任自治會會長），自應相當熟稔自治會之相關規制
    及事務運作，其亦承認知悉貿易七村業經國防部公告改建搬
    遷，而眷村自治會依規制係為服務眷村眷戶而存在，故自治
    會之存廢必係以眷村之存廢為前提，衡情被告自無不知自治
    會將隨貿易七村搬遷而公告廢除之理，益徵被告辯稱：因伊
    未看見軍團公告及公文，而不知自治會遭裁撤云云，顯不足
    採。是原判決未察上情，僅憑證人孫紹珊泛稱不知自治會已
    不存在，及替被告向告訴人按月收款之證人梁是清泛稱未看
    見公告等片面之詞，遽為有利於被告之認定，已難謂無偏失
    ，再者，依證人顧孝文所陳及上開砲兵指揮部96年8 月6 日
    函文所指，該指揮部應有另行公告廢除自治會之情事，惟原
    審未查明是否無此公告，卻以證人顧孝文所言與國防部94年
    6 月13日勁勢字第0940008945號公告（見偵卷第120 頁）及
    砲兵指揮部98年1 月22日陸六勵嚴字第0980000383號函所附
    「遷村公告」（見原審卷第72-75 頁）不符，而不採其言，
    自有論駁失據之誤會。
  (四)又按稱租賃者，謂當事人約定，一方以物租與他方使用收益
    ，他方支付租金之契約，民法第421 條第1 項定有明文。查
    被告自始辯稱：告訴人所付上開款項係其向自治會承租攤位
    之租金云云，惟此情除為告訴人堅詞否認外，亦與證人黃麗
    美、何宗榮所述者不符，遑論被告迄今均無法提出任何證據
    （如租約）以實其說，再依卷附被告選任辯護人於原審庭呈
    之照片及告訴人所陳，被告所指告訴人向自治會承租之攤位
    實係位在龍平路之「道路土地」上，然該道路土地係屬公有
    ，為兩造所不爭，且公有道路土地性質上應供不特定之公眾
    使用，乃一般當然事理，此亦為告訴人質疑被告所辯出租不
    可採信之主要理由，而被告自始亦均未舉證陳明被告或自治
    會何來出租上開道路土地之權源及依據，僅於審理時泛稱：
    「除了丙○○外，其他人只有清潔費而已，丙○○所租的龍
    平路16個攤位是自治會的，其他人的攤位不是自治會的，所
    以只有收清潔費。丙○○承租16個攤位是自治會的，此時自
    治會還有其他的攤位，但收多少租金不知道」云云（見同上
    審易卷97年9 月17日準備程序筆錄第3 頁），是被告上揭所
    辯，已非無疑。再者，證人梁是清於法務部調查局桃園縣調
    查站所陳：「（自治會是否持有攤位供出租使用？收取租金
    若干？）自治會並沒有固定的攤位供出租使用，所以沒有收
    取任何租金。即使有臨時攤販在忠貞市場內設攤營業，自治
    會也是僅有收取環境清潔費」等語，佐以證人於審理時證稱
    ：「（眷村搬遷之後除了丙○○每個月3 萬元繳了6 次的款
    項之外，是否還有其他的市場攤販或是市場的任何人支付款
    項自治會？）沒有其他人繳像丙○○這樣的費用，自治會有
    收的就是攤販的清潔費」等語（見偵卷第90頁，原審卷98年
    8 月4 日審判筆錄第16頁），足認自治會確無任何攤位可供
    出租，堪認被告此部分辯解，實屬無稽，不能採信。至證人
    梁是清於審理時證稱：「（96年1 月到6 月之間每個月有1
    筆3 萬元的收入，你是否知道他的情形為何？）本來我不曉
    得，丙○○在沒有改建之前就常常來找會長，來找會長什麼
    事情我不清楚，後來丙○○交支票給我，拿了6 次，我把支
    票存入自治會的帳戶，據我事後瞭解這3 萬元是丙○○要回
    饋給自治會，也可以算是攤位租金。」、「（你直接收受他
    的支票有5 次，他有無跟你說過為何要拿支票給你的原因？
    ）沒有。」、「（你剛剛所述丙○○給你的3 萬元可以作為
    自治會的回饋或是當作攤位的租金，你是如何認定此筆款項
    的用途？）為何他要給我這筆自治會款項我也不清楚，所以
    是我自己猜想這個用途。」等語，可知證人所述告訴人所付
    係租金云云，顯係推測之詞，自不足採。末觀之卷附砲兵指
    揮部96年8 月6 日勵孝字第09 60003696 號函所示，自治會
    尚且不得依「國軍軍眷業務處理作業要點暨作業注意事項」
    第18條規定，以自治會名義收取清潔費用，則被告焉能以自
    治會名義將「公有道路土地」出租，而向告訴人收取租金？
    是原判決依據證人孫紹珊、韓忠誠、梁是清之陳述，認定自
    治會可依上揭規定出租攤位收租，以籌措自治會所需經費，
    且告訴人所支付者係攤位租金乙節，除未向上揭規定之主管
    機關國防部函詢調明，遽為上開認定，已難謂無速斷之嫌，
    且細查證人孫紹珊於偵查中所言：因當時伊跟自治會同一個
    辦公室，曾見有很多人去找被告要租攤位，告訴人也有去，
    惟伊不知攤位租金多少錢等語，僅係泛稱告訴人亦曾至辦公
    室找被告，但就租賃要項如租金等事並無所悉，而證人韓忠
    誠於偵查中所稱：因告訴人之攤位前面係屬於公地，故須繳
    錢給自治會，而自治會可以收錢係因之前就有收等語，並未
    說明告訴人所付款項之性質為何，自不能憑此遽論告訴人係
    支付租金甚明。又原判決依卷附「第5 段」錄音譯文，佐以
    告訴人於審理時之陳述（見原判決第7-8 頁），認定被告與
    告訴人曾討論龍平路上之攤位出租問題，且確有村內人士要
    與被告承租攤位乙節，經查，上開譯文並無告訴人要向被告
    承租攤位之表示，反見告訴人係向被告稱：「看是不是里長
    說個數，我們私底下就是給里長一個」、「如果里長可以幫
    我們的話，我們會很感謝里長，如果生意很好的話，有賺錢
    的話，我們再做一點回饋」等顯然非屬商談攤位出租事宜之
    內容，況且他人要否與被告承租攤位，亦實與告訴人是否曾
    與被告承租攤位一事毫無關連，是原審所認尚嫌失據。
  (五)另原判決依憑卷附第7 段錄音譯文，並認以被告之身分，報
    警處理即為最直接、合法且能有效達成目的之手段，而採信
    被告於審理時辯稱：伊說的小朋友是指跟伊兒子相近的新進
    警員，丙○○也知道伊所述的小朋友就是新進的警員等語乙
    節，顯與告訴人及證人何宗榮於審理時證述：被告所稱小朋
    友絕非指警察，證人黃麗美於偵查中陳稱：「（第7 段錄音
    帶譯文的時間是何時？）96年元月份，是丙○○與何宗榮到
    我辦公室，叫我打電話給宋，當時電話有擴音，3 個人都有
    聽到，當時宋有好幾次提到要叫兄弟來處理，我們感到很害
    怕，才給他錢。」等語均不相符（見原審98年1 月5 日審判
    筆錄第11-12 、28-29 頁；偵卷第114 頁），況查，本署檢
    察官早於96年9 月27日偵訊時提示上開譯文詢問被告其與黃
    麗美談話時所稱要叫小朋友處理係指何意，被告當時答稱：
    「我不記得了。」（見偵卷第51頁），竟又能於99年3 月18
    日審理時就相同問題供稱：「【審判長問：你當時說這些話
    是何意思？（提示偵卷第101 頁對話內容第20、21行）】因
    為丙○○是龍岡派出所的顧問，我說的小朋友是指跟我兒子
    相近的新進警員，丙○○也知道我所述的小朋友就是新進的
    警員。我跟丙○○對話時，是提到有攤販將馬路整個佔掉，
    讓人沒有辦法通過，因為我是里長，所以有人通知我去處理
    ，我到現場時，看到攤販身上有刺青還對我大小聲，我也是
    對他不客氣，之後吵起來，所以我就打電話給派出所，派出
    所就派了兩個新進員警過來」等語（見原審卷第204 頁），
    前後所供已顯不一，又被告未逾1 年即已遺忘當時所指，竟
    能於逾3 年後再為上開「回憶」解釋，益徵被告於審理時所
    辯顯係臨訟杜撰之詞，是原審未佐其他事證，遽採信被告所
    辯，亦嫌速斷。
  (六)稽上綜論，本件事證明確，被告涉犯恐嚇取財罪嫌，洵堪認
    定。準此，告訴人具狀請求上訴，以證人梁是清與被告間具
    有僱傭關係，其證言不能遽信，且告訴人確曾目睹國防部之
    公告張貼於各公告欄，而被告及自治會幹事均係主要受文者
    ，豈有委為不知之理，另原判決認定告訴人所付者係屬租金
    ，卻未說明如何符合租賃契約所需具備諸如標的物、租期等
    要件，況被告與告訴人數次談判中亦未提及租賃字眼，且貿
    易七村龍平路上有4 百多個攤商，為何只有伊要付租等事由
    ，指摘原判決採證認事不當，經核亦非顯無理由。
  (七)綜上所述，原判決之認事用法尚嫌未洽，爰依刑事訴訟法第
    344 條第1 項、第3 項，第361 條提起上訴，請將原審判決
    撤銷，更為適當合法之判決。」等語。
三、然查：
  (一)按被告以外之人於審判外之陳述，雖不符刑事訴訟法第一百
    五十九條之一至第一百五十九條之四之規定，而經當事人於
    審判程序同意作為證據，法院審酌該言詞陳述或書面陳述作
    成時之情況，認為適當者，亦得為證據；當事人、代理人或
    辯護人於法院調查證據時，知有刑事訴訟法第一百五十九條
    第一項不得為證據之情形，而未於言詞辯論終結前聲明異議
    者，視為有前項之同意，刑事訴訟法第一百五十九條之五定
    有明文。本件其餘供述證據－如證人丙○○於警局及調查局
    所為之證述、證人梁是清於調查局所為之證述等，被告及辯
    護人迄於本院言詞辯論終結前均未異議（見原審審易卷第33
    至34頁、原審易字卷『以下就此卷簡稱原審卷』第50頁，本
    院99年8 月5 日準備程序筆錄），且本院審酌前開證據均查
    無有何違反法定程序取得之情形，亦無顯有不可信與不得作
    為證據等情，故均應認為有證據能力，迭如前述（見理由欄
    貳、證據能力、二），雖原審就此部分或有誤會，而排除證
    人丙○○、梁是清在警詢或調查局證詞之證據能力，然證人
    丙○○、梁是清在警詢或調查局之證詞經原審或本院與其等
    在偵查、審理中證詞加以比較何者可採後，認其等在警詢或
    調查局之證詞較不可採而採用其等在偵查、審理中之證詞，
    並因此而對於判決結果不產生影響，則亦不因此微瑕就當然
    撤銷原判決，合先敘明。
  (二)被告因係擔任貿易里里長及貿易七村自治會長，而與告訴人
    丙○○洽談丙○○等人在忠貞市場旁所使用，一向由貿易七
    村自治會所收取之攤位租金，被告不曾恐嚇丙○○等人，丙○○以每月開立票面金額3 萬元支票交付予貿易七村自治會
    幹事梁是清，由梁是清按月存入平鎮市農會戶名「貿易七村
    自治會」之專用帳戶，被告亦不曾私自動用等情，業據證人
    梁是清於98年8 月4 日在原審審理時證稱：「丙○○在沒有
    改建之前就常常來找會長（即被告），來找會長什麼事情我
    不清楚，後來丙○○交支票給我，拿了六次，我把支票存入
    自治會的帳戶，據我事後了解這三萬元是丙○○要回饋給自
    治會，也可以算是攤位租金。」、「第一次是他自己拿給我
    ，之後第二次他去大陸由他女兒送過來，第三次、第四次、
    第五次、第六次都是他本人每個月十日拿過來。」、「（擺
    的攤位是否為過去貿易七村眷村的範圍？）是的，以前好幾
    屆的會長任內就是管理那一個範圍。」、「（收取的六次的
    支票，被告他個人是否有去動支這筆錢？）沒有。」等語。
    （見原審卷第119 、120 頁）。此外，復有平鎮市農會98年
    3 月30日桃平市農龍字第0980001383號函附之「貿易七村自
    治會」交易往來明細一件在卷（參見原審卷第99-104頁）足
    供佐證。足證被告以貿易七村自治會長身份與告訴人丙○○
    洽談丙○○等人在忠貞市場旁所使用之攤位租金，自始即欠
    缺不法所有之意圖。倘若被告意圖為自己不法之所有，豈有
    要求告訴人丙○○將其交付之款項以支票支付，並存入「貿
    易七村自治會」專用帳戶之理？且告訴人丙○○自96年1 月
    起至96年6 月止，既然每月親自或委由其女兒開立票面金額
    3 萬元支票交付予貿易七村自治會幹事梁是清收受，其過程
    平和，並無任何爭執衝突之發生，倘若告訴人丙○○係因遭
    受被告之恐嚇而不得以交付支票，其在96年1 月起至96 年6
    月止之期間內，自應有被告或攤商訴警處理之動作，然據原
    審法院向平鎮分局函查結果，亦乏與此部份情節有關之筆錄
    資料足供佐參（參見原審卷卷第147 頁）。況參酌告訴人丙○○、黃麗美等人係合夥在忠貞市場內出租攤位為業，其等
    向其他攤販收取租金之營利行為，與被告擔任里長負責維護
    該傳統市場之清潔管理等多項事務，難免產生利益上之衝突
    ，故告訴人丙○○等所指訴係因遭受被告之恐嚇而交付保護
    費等情之可信度，或有可疑之處。
  (三)原審法院經詳細核對卷附告訴人丙○○所提出之錄音譯文，
    細譯其內容，並無被告乙○○出言恐嚇告訴人丙○○之情事
    。再依證人即平鎮市貿易社區發展協會理事長孫紹珊於偵查
    中具結證稱：自治會有權利可以向忠貞市場收取租金，是依
    據國軍軍眷業務處理作業要點暨作業事項，因為我當時跟自
    治會同一辦公室，有很多人去找乙○○租攤位，丙○○也有
    去等語（見偵卷第126 頁）。證人即自治會副會長韓忠誠於
    偵查中亦證稱：因為丙○○的攤位前面屬於公地，所以他們
    要繳錢給自治會，而自治會可以收錢是因為之前就有收了，
    丙○○沒有繳錢，我們沒有帶人去破壞他的攤位等語（見偵
    卷第126 頁）。及證人梁是清於原審審理時證稱：這三萬元
    是丙○○要回饋給自治會，也可以算是攤位租金，攤位是臨
    時攤販，是過去貿易七村眷村的範圍，以前好幾屆會長任內
    就是管理那一個範圍，靠近龍平路眷村的攤位，屬於自治會
    可以管理的範圍等語（見原審卷第119 至120 頁、第126 頁
    ）。再參酌國軍軍眷業務處理作業要點暨作業事項第伍條、
    第一項、第十八款係規定：眷村自治會經費，以自給自足為
    原則，不敷者得自行籌措，其方法如下：1.眷村福利收益。
    2.眷村公益金。3.爭取地方政府有關單位之補助。4.其他來
    源等語（見偵卷第37頁），認定被告所辯係依據上開規定，
    以出租攤位收取租金之方式，籌措自治會所需經費，且告訴
    人丙○○所支付之每月三萬元係攤位租金，用以回饋貿易七
    村等語，尚非虛構等情，並無不當或違法之處。況在丙○○
    的攤位前面或附近屬於公有土地的部分，過去從70幾年至90
    幾年間確有丁○○、甲○○、鄧餘宏等人承租該等土地作為
    攤位使用，並皆是按月繳交攤位租金一至數千元（含清潔費
    ）不等之金額給自治會等情，業經證人即攤位承租人丁○○
    、甲○○、鄧餘宏等人到庭結證明確（見本院99年10月20日
    審判筆錄），迭如前述。抑且，被告在本院準備程序中，經
    本院協調下，已與告訴人丙○○達成民事和解，返還18萬元
    予告訴人丙○○，此有卷附和解筆錄一件可稽（見本院卷）
    ，益徵被告自始並無不法所有之意圖，即應不構成刑法上恐
    嚇取財之罪嫌。至於檢察官前開上訴理由中關於「貿易七村
    自治會」是否已經裁撤或其他各情等節，與被告是否恐嚇告
    訴人丙○○之爭執，並無相當之因果關係。本件既乏確實之
    積極證據足供佐證，尚難以告訴人丙○○等人所指訴各節，
    據以認定被告確犯恐嚇取財罪嫌。
四、綜上，並無證據證明被告確有公訴意旨所指涉犯前開恐嚇取
    財罪嫌。原判決為被告無罪之諭知，並無不合，檢察官上訴
    仍執前詞為爭執，核無理由，應予駁回。
據上論斷，應依刑事訴訟法第368 條，判決如主文。
本案經檢察官羅建勛到庭執行職務。
中    華    民    國    99    年    11    月    3     日
                  刑事第二十庭審判長法  官  楊貴雄
                                    法  官  林銓正
                                    法  官  許必奇
以上正本證明與原本無異。
不得上訴。
                                    書記官  高郁婷
中    華    民    國    99    年    11    月    5     日

司法院資訊處製作；財團法人民間司法改革基金會備份。
